【裁判字號】    95,交聲,579
【裁判日期】    951226
【裁判案由】    聲明異議
【裁判全文】
臺灣臺南地方法院交通事件裁定         95年度交聲字第579號
原處分機關  交通部公路總局嘉義區監理所臺南監理站
受處分人
即異議人    甲○○
上列受處分人因違反道路交通管理處罰條例案件，對於交通部公
路總局嘉義區監理所臺南監理站民國95年1月17日所為之裁決處
分（處分案號：嘉監南字第裁74-S00000000號），聲明異議，本
院裁定如下：
    主  文
異議駁回。
    理  由
一、本件聲明異議意旨略以：受處分人即異議人甲○○被警舉發
    於民國94年10月17日13時5分許，在臺南市○○路○段145號
    前，「紅線停車（引擎熄火）向外開啟左前車門，未讓行進
    中之車輛優先通行，致對造梁昭焜右手腕、臂受傷」，並經
    臺南監理站依94年12月28日修正，95年7月1日施行前之道路
    交通管理處罰條例第56條第1項第1款、第61條第3項（按上
    開裁決書誤載為第61條第3項第1款及誤載依第63條第1項記
    違規點數3點）及違反道路交通管理事件統一裁罰標準表之
    規定，以上開裁決書裁處異議人罰鍰新臺幣1千2百元，並記
    違規點數3點。異議人在北門路發生事故，因為未住在臺南
    東興路因此未收到裁決書，而住在高雄之住處因為白天都未
    在家，所以也未收到，於時間內未照期限繳納罰款，因此被
    註銷駕照。異議人的職業為小貨車司機，如未有駕照不能工
    作，所以希望交通法庭能給於寬容，為此聲明異議。
二、按違反行政法上義務之行，由行為地、結果地、行為人之住
    所、居所或營業所、事務所或公務所所在地之主管機關管轄
    ，行政罰法第29條第1項定有明文。查本件受處分人即異議
    人甲○○之戶籍原在臺南市○○路195號4樓之4，其後其戶
    籍於92年遷入高雄市○○區○○街53巷12弄5號2樓之2（依
    其所述，其現住在高雄市○○區○○街53巷16號3樓之1），
    有其戶口名簿影本及本院依職權調取之戶籍謄本各1份附卷
    可稽。查其行為地係在臺南市○○路○段145號前，依上開行
    政罰法第29條第1項規定，本院有管轄權，合先說明。
三、次按受處分人，不服道路交通管理處罰條例第8條主管機關
    所為之處罰，得於接到裁決書之翌日起20日內，向管轄地方
    法院聲明異議，94年12月28日修正，95年7月1日施行前之道
    路交通管理處罰條例第87條第1項定有明文；交通法庭認其
    異議權已經喪失者，應以裁定駁回之，道路交通案件處理辦
    法第18條前段亦定有明文。又汽車停車向外開啟車門時，應
    注意行人、車輛，並讓其先行，95年9月14日修正前之道路
    交通安全規則第112條第1項第15款定有明文。又汽車駕駛人
    在禁止臨時停車處所停車者，處新臺幣6百元以上1千2百元
    以下罰鍰；汽車駕駛人，駕駛汽車違反道路交通安全規則，
    因而肇事致人受傷者，記違規點數3點，94年12月28日修正
    ，95年7月1日施行前之道路交通管理處罰條例第56條第1項
    第1款、第61條第3項前段、定有明文。再者，「汽車所有人
    、駕駛人違反道路交通管理處罰條例，經主管機關裁決後逾
    15 日未向管轄地方法院聲明異議，或其聲明異議經法院裁
    定確定，而不依裁決或裁定繳納罰鍰或不繳送汽車牌照、駕
    駛執照者，依下列規定處理之：一、經處分吊銷汽車牌照或
    駕駛執照者，由公路主管機關逕行註銷。二、經處分吊扣汽
    車牌照或駕駛執照者，按其吊扣期間加倍處分；仍不依限期
    繳送汽車牌照或駕駛執照者，吊銷其汽車牌照或駕駛執照。
    三、罰鍰不繳納者，按其罰鍰數額，易處吊扣汽車牌照或駕
    駛執照1個月至3個月，不依期限繳送汽車牌照或駕駛執照者
    ，吊銷其汽車牌照或駕駛執照。」，94年12月28日修正，95
    年7月1日施行前之道路交通管理處罰條例第65條第1項亦定
    有明文。
四、經查：
(1)、受處分人即異議人甲○○被警舉發於94年10月17日13時5分
    許，駕駛ZO-7481號自小貨車，在臺南市○○路○段145號前
    ，「紅線停車（引擎熄火）向外開啟左前車門，未讓行進中
    之車輛優先通行，致對造梁昭焜右手腕、臂受傷」，該單並
    載明應在94年12月11日前到案處理，有臺南市警察局94年11
    月11日S00000000號舉發違反道路交通管理事件通知單附卷
    可稽，查異議人之戶籍變更後，並未向臺南監理站通報並為
    變更登記，業據其於本院95年6月1日調查時陳述明確，上開
    舉發單經警掛號郵寄未能送達，乃依法為公示送達在案，有
    應送達人清冊及臺南市警察局94年12月2日南市警交字第
    0941802389號公告影本各一紙附卷可稽。
(2)、臺南監理站於95年3月10日以嘉監南字第裁74-S00000000號
    裁決書裁處異議人：罰鍰新臺幣1千2百元，記違規點數3點
    ，並限於95年2月16日前繳納，逾期不繳納，自95年2月17
    日起，易處吊扣駕駛執照2個月，並限於95年3月3日前繳送
    ；95年3月3日前未繳送駕駛執照者，自95年3月4日易處吊
    銷，並逕行註銷駕駛執照；駕駛執照吊（註）銷後，自95
    年3月4日起1年內不得重新考領駕駛執照，並依規定將上開
    裁決書按異議人之戶籍地臺南市○區○○路195號4樓之4掛
    號郵寄，因異議人遷移不明，而另掛號郵寄其新戶籍地高雄
    市○○區○○街53巷12弄5號2樓之2，因無人受領而依行政
    程序法第74條第2項規定為寄存送達，並於95年2月3日寄存
    於右昌郵局，有掛號回執及送達證書各1份附卷可稽，是上
    開裁決書已於95年2月3日合法送達在案。而上開裁決書其後
    並經異議人之妹妹領取，亦據異議人於本院95年6月29日調
    查時陳述明確。異議人不依上開裁決書所載繳納罰鍰等，致
    被臺南監理站逕行註銷駕駛執照，尚難認上開裁決處分有誤
    。
五、又上開裁決書係於95年2月3日合法寄存送達在案，異議人如
    欲聲明異議，應自95年2月3日之翌日起20日內向本院聲明異
    議，乃其竟遲至95年5月12日才向本院提出聲明異議，有其
    聲明異議狀及本院收文章戳附卷可稽，其異議權已經喪失，
    灼然至明，依首揭說明，本件聲明異議自應予以駁回。
六、據上論斷，應依道路交通管理處罰條例第87條第2項，道路
    交通案件處理辦法第18條前段，裁定如主文。
中    華    民    國    95    年    12    月    26    日
                              交通法庭法  官  林勝利
以上正本證明與原本無異
如不服本裁定應於送達後5日內向本院提出抗告狀
                                書記官  陳金堂
中    華    民    國    95    年    12    月    26    日


司法院資訊處製作；財團法人民間司法改革基金會備份。
